臺灣臺北地方法院刑事判決
111年度審訴字第736號
公  訴  人  臺灣臺北地方檢察署檢察官
被      告  謝昇翰





上列被告因詐欺等案件，經檢察官追加起訴（111年度偵字第386
6號），因被告於本院準備程序中就被訴事實為有罪之陳述，經
告知簡式審判程序意旨，並聽取公訴人及被告之意見後，由本院
合議庭裁定由受命法官獨任依簡式審判程序審理，判決如下：
    主  文
謝昇翰犯如附表一編號1、附表二編號1所示各罪，各處如附表一
編號1、附表二編號1「宣告刑」欄所示之刑。應執行有期徒刑壹
年肆月。
    事  實
一、謝昇翰於民國110年9月間，加入真實姓名年籍不詳、Telegr
    am即時通訊軟體暱稱「企鵝」、「謝和玄」之人（下合稱「
    謝和玄」等人）及其他真實姓名年籍不詳者所組之詐欺集團
    （下稱本案詐欺集團），擔任前往領取並交付被害人受騙帳
    戶提款卡之工作（俗稱「取簿手」），而為下列行為：
　㈠謝昇翰與「謝和玄」等人及本案詐欺集團其他成員共同意圖為自己或第三人不法之所有，基於三人以上共同詐欺取財之犯意聯絡，先由本案詐欺集團成員向附表一編號1所示告訴人謝純禎施以詐術，致其陷於錯誤，而依指示將如附表一編號1所示帳戶之存摺、提款卡（含密碼）寄至指定超商門市（詐欺時日、詐欺手法、寄交時地、寄交物品，均詳如附表一編號1所示）。再由謝昇翰依本案詐欺集團成員之指示，於附表一編號1所示之領取時、地，領取上開帳戶之存摺、提款卡（含密碼）交與本案詐欺集團成員。
　㈡謝昇翰與「謝和玄」等人及本案詐欺集團成員共同意圖為自己或第三人不法之所有，基於三人以上共同詐欺取財及共同以不正方法由自動付款設備取得他人之物、洗錢之犯意聯絡，先由本案詐欺集團成員向附表二編號1所示被害人施以詐術，致其陷於錯誤，而依指示將受騙款項匯入謝昇翰所領取、交與本案詐欺集團成員使用之如附表一編號1所示之元大銀行帳戶（詐欺時日、詐欺手法、匯款時日、匯款金額，均詳如附表二編號1所示）。上開受騙款項匯入前揭帳戶後，本案詐欺集團成員乃接續以假冒上開帳戶申設人本人由自動付款設備提領詐欺款項之不正方法，提領上開受騙款項（提領時日、提領金額，均詳如附表二編號1所示），上繳本案詐欺集團成員，製造金流斷點，以掩飾、隱匿詐欺所得財物之去向及所在。
二、案經附表一編號1所示告訴人訴由臺北市政府警察局文山第
    二分局暨臺北市政府警察局文山第二分局報告臺灣臺北地方
    檢察署檢察官偵查後追加起訴。
    理  由
壹、程序事項：
一、軍事審判法第1條第1、2項規定「現役軍人戰時犯陸海空軍
    刑法或其特別法之罪，依本法追訴、處罰。現役軍人非戰時
    犯下列之罪者，依刑事訴訟法追訴、處罰：一、陸海空軍刑
    法第44條至第46條及第76條第1項。二、前款以外陸海空軍
    刑法或其特別法之罪。非現役軍人不受軍事審判。」、第5
    條第1、2、3項規定「犯罪在任職服役前，發覺在任職服役
    中者，依本法追訴審判。但案件在追訴審判中而離職離役者
    ，初審案件應移送該管第一審之法院，上訴案件應移送該管
    第二審之法院審判。犯罪在任職服役中，發覺在離職離役後
    者，由法院審判。前2項規定，按行為時之身分適用法律。
    」。經查，被告謝昇翰固於111年3月29日入伍服役，目前為
    現役軍人，此有個人戶役政資料（完整姓名）查詢結果在卷
    可參（見本院卷第129頁），然其本案犯罪時間為110年9月2
    7日至同年10月4日間，且檢察官係於111年3月12日偵查終結
    起訴。是被告行為時及遭發覺時均非現役軍人，又其本案所
    犯亦非陸海空軍刑法或其特別法之罪，按上說明，被告本案
    犯行應由本院依刑事訴訟法規定進行審判，合先敘明。
二、被告本案所犯為死刑、無期徒刑或最輕本刑為3年以上有期
    徒刑以外之罪，且非高等法院管轄第一審案件之罪，其於本
    院準備程序中，就被訴事實為有罪之陳述，經告知簡式審判
    程序之旨，並聽取公訴人、被告之意見後，由本院依刑事訴
    訟法第273條之1第1項規定，裁定進行簡式審判程序，且依
    同法第273條之2、第159條第2項規定，不適用傳聞法則有關
    限制證據能力之相關規定。
貳、實體部分：
一、上開犯罪事實，業據被告於本院準備程序中及審理時均坦承
    不諱（見本院卷第102頁、第148頁、第154至155頁、第157
    頁），並有附表三「相關證據名稱及其卷證出處」欄所示補
    強證據可資佐證。
二、依上開補強證據，足見被告任意性之自白有相當之證據相佐
    ，且與事實相符，堪可採認為真。本案事證明確，被告有上
    揭事實欄所示犯行，洵堪認定，應予依法論罪科刑。
三、論罪科刑之依據：
　㈠以不正方法由自動付款設備取得他人之物罪部分：
　 1、按刑法第339條之2第1項之以不正方法由自動付款設備取
      得他人之物罪，其所謂「不正方法」，係泛指一切不正當
      之方法而言，並不以施用詐術為限，例如以強暴、脅迫、
      詐欺、竊盜或侵占等方式取得他人之提款卡及密碼，再冒
      充本人由自動提款設備取得他人之物，或以偽造他人之提
      款卡由自動付款設備取得他人之物等等，均屬之。
　 2、經查，本案詐欺集團成員係持所詐得之由被告領取、交付之元大銀行帳戶提款卡，冒充帳戶申設人本人由自動付款設備提領被害人王羿淳受騙匯入上開帳戶之款項，按上說明，即屬刑法第339條之2第1項所謂之「不正方法」。
　㈡核被告就事實欄一㈠即附表一編號1所為，係犯刑法第339條之
    4第1項第2款之三人以上共同詐欺取財罪；就事實欄一㈡即附
    表二編號1所為，係犯刑法第339條之4第1項第2款之三人以
    上共同詐欺取財罪、同法第339條之2第1項之以不正方法由
    自動付款設備取得他人之物罪及洗錢防制法第14條第1項之
    洗錢罪。
　㈢就事實欄一㈡即附表二編號1部分，起訴書雖漏載起訴法條包括刑法第339條之2第1項，惟已於起訴書犯罪事實欄載明本案詐欺集團成員持所詐得之由被告領取、交付之帳戶提款卡，提領被害人王羿淳受騙匯入款之犯罪事實，本院自應予以審理。又經本院告知被告此部分更犯法條之旨（見本院卷第100頁、第147頁、第153頁），使當事人有辯論之機會，而無礙被告防禦權之行使，併此敘明。
　㈣就事實欄一㈠即附表一編號1部分，起訴書犯罪事實固記載本
    案詐欺集團成員以即時通訊平臺LINE發送「可代為申請貸款
    」之詐騙簡訊，藉機騙取不特定被害人之金融機構帳戶提款
    卡（見起訴書犯罪事實欄一㈠第1至3行）。惟查，被告僅係
    依指示擔任取簿手，尚難認其對本案詐欺集團之詐欺手法有
    所預見，尚難認被告所為同時該當刑法第339條之4第1項第3
    款之以廣播電視、電子通訊、網際網路或其他媒體等傳播工
    具對公眾散布詐欺取財罪，附此敘明。
　㈤被告就事實欄一㈠即附表一編號1、事實欄一㈡即附表二編號1所為，分別與「謝和玄」等人及真實姓名年籍均不詳之本案詐欺集團其他成員間，具犯意聯絡及行為分擔，均應論以共同正犯。
　㈥就事實欄一㈠即附表一編號1部分，被告所領取之如附表一編
    號1所示帳戶之存摺、提款卡（含密碼）等物，乃係告訴人
    謝純禎受本案詐欺集團成員詐欺所交付者等節，業據證人即
    告訴人謝純禎、劉軍於警詢中證述在卷（見偵字卷第24頁、
    第30頁、第34頁）。是被告係以一行為侵害告訴人謝純禎、
    劉軍之財產法益，卷內復無證據證明客觀上該等財產監督權
    係屬同一，核屬同種想像競合犯，依刑法第55條規定，論以
    三人以上共同詐欺取財罪；就事實欄一㈡即附表二編號1所為
    ，被告係以一行為觸犯數罪名，為想像競合犯，依刑法第55
    條規定，從一重之三人以上共同詐欺取財罪處斷。公訴意旨
    認被告上開所為分別均屬接續犯之包括一罪，容有誤會，併
    此敘明。　
　㈦被告就事實欄一㈠即附表一編號1、事實欄一㈡即附表二編號1
    所為，犯意各別，行為互殊，應予分論併罰（共2罪）。
　㈧被告就事實欄一㈡即附表二編號1所為，因屬想像競合犯，而從一重論以三人以上共同詐欺取財罪，自無再適用洗錢防制法第16條第2項偵審自白規定減輕其刑之餘地，附此敘明。
　㈨爰以行為人之責任為基礎，審酌被告於本案詐欺集團中擔任取簿手，漠視他人財產權，對社會治安造成相當之影響，應予非難；併參以其坦承犯行之犯後態度，就事實欄一㈡即附表二編號1所示洗錢犯行亦坦承不諱，依前揭罪數說明，被告上開犯行從一重論處三人以上共同詐欺取財罪，然就此部分想像競合輕罪得減刑部分，依刑法第57條併予審酌之；另考量被告與告訴人謝純禎、劉軍均已和解成立（見附表三編號1「和解情形」欄）及被害人王羿淳表示放棄求償之意見等節，有本院調解筆錄、公務電話紀錄附卷可憑（見本院卷第111至112頁、第45頁）；兼衡被告於本案詐欺集團中擔任角色之涉案程度，犯罪所生損害；另審酌被告自述大學肄業之智識程度、現職擔任義務役軍人、未婚、無扶養對象等家庭生活經濟狀況（見本院卷第158頁）；暨其犯罪之動機、目的及手段等一切情狀，爰分別量處如主文所示之刑（即附表一編號1、附表二編號1「宣告刑」欄所示之刑），暨定其應執行之刑，以示懲儆。　
  ㈩至被告固具狀請求給予緩刑云云（見本院卷第60頁）。惟查
    ，被告前因毒品案件，經臺灣新北地方法院以109年度訴字
    第1349號判決判處有期徒刑2年，緩刑5年，於110年3月30日
    確定；又因詐案案件，經本院以110年度審簡字第432號判決
    判處有期徒刑6月，緩刑5年，於110年5月4日確定等節，有
    臺灣高等法院被告前案紀錄表附卷可參。則上開案件緩刑均
    尚未期滿，其刑之宣告依法尚不生失其效力之效果，是本案
    並不合於刑法第74條第1項第1款或第2款規定宣告緩刑之要
    件，附此敘明。
四、沒收部分：
　㈠卷內並無證據證明被告有因本案犯行獲有報酬，是就犯罪所
    得部分，爰不予宣告沒收，附此敘明。　
　㈡至被告所領取之告訴人謝純禎、劉軍受騙帳戶之存摺、提款卡，既已由被告將之全數交與本案詐欺集團，要難認屬被告所有之財物，爰不予宣告沒收，併此敘明。
五、不另為無罪之諭知：
  ㈠公訴意旨另以：被告就事實欄一㈠即附表一編號1所為，亦同
    時涉犯洗錢防制法第14條第1項之洗錢罪嫌云云。
　㈡惟查，被告就領取告訴人謝純禎、劉軍受騙帳戶存摺、提款卡之行為，並未涉資金往來，自無製造金流斷點而掩飾、隱匿詐欺所得財物之去向及所在之情形，自不該當洗錢行為所指掩飾、隱匿不法金流移動之要件。惟此部分倘成立犯罪，與事實欄一㈠即附表一編號1論罪科刑部分，具想像競合犯之裁判上一罪關係，爰不另為無罪之諭知，併此敘明。
據上論斷，應依刑事訴訟法第273條之1第1項、第299條第1項前
段，洗錢防制法第14條第1項，刑法第11條前段、第28條、第339
條之2第1項、第339條之4第1項第2款、第55條、第51條第5款，
刑法施行法第1條之1第1項，判決如主文。
本案經檢察官游忠霖追加起訴，檢察官劉文婷到庭執行職務。
中　　華　　民　　國　　111 　年　　8 　　月　　11　　日
　　　　　　　　　刑事第二十二庭法　官　葉詩佳
上正本證明與原本無異。 
如不服本判決應於收受送達後20日內向本院提出上訴書狀，並應
敘述具體理由；其未敘述上訴理由者，應於上訴期間屆滿後20日
內向本院補提理由書（均須按他造當事人之人數附繕本）「切勿
逕送上級法院」。告訴人或被害人如對於本判決不服者，應具備
理由請求檢察官上訴，其上訴期間之計算係以檢察官收受判決正
本之日期為準。 因疫情而遲誤不變期間，得向法院聲請回復原
狀。
                                書記官   巫佳蒨 
中　　華　　民　　國　　111 　年　　8 　　月　　11　　日
附表一：
編號 告訴人 詐欺時日 詐欺手法 寄交時日（/寄交地點） 詐得物品 領取時日（/領取地點） 宣告刑  1 謝純禎、 劉軍 110年9月27日20時30分許至同年月29日12時41分許之間 本案詐欺集團成員，於左列時間，透過LINE通訊軟體帳號「借貸專員-阿傑」向謝純禎佯稱：申辦貸款需先交付帳戶存摺、提款卡及密碼做財力證明檢測，始能借款云云，致謝純禎陷於錯誤，而依指示於右列時地，將其與男友劉軍所申設之如右列所示帳戶存摺、提款卡及密碼之包裹1件，寄至指定之臺北市○○區○○街00號統一超商鼎盛門市。 110年9月29日 12時41分許（/新竹縣○○鄉○○村00號統一超商內灣門市） ①謝純禎申設之元大商業銀行竹科分行帳號00000000000000號帳戶之存摺1本、提款卡1張（含密碼）(下稱元大銀行帳戶) ②劉軍申設之新竹西門郵局帳號00000000000000號帳戶之存摺1本、提款卡1張（含密碼） 110年10月3日 00時18分許 （/臺北市○○區○○街00號統一超商鼎盛門市） （起訴書所載「凌晨0時15分許」應予更正） 謝昇翰犯三人以上共同詐欺取財罪，處有期徒刑壹年。 
附表二：
編號 被害人 詐欺時日 詐欺手法 匯款時日 匯款金額（新臺幣） 匯入帳戶 提領時日 提領金額（新臺幣） 宣告刑  1 王羿淳 110年10月3日19時37分許 本案詐欺集團成員於左列時間起，假冒健康食品公司及郵局客服，電聯王羿淳佯稱：因工作人員操作疏失將王羿淳設定為經銷商，須依指示操作ATM云云，致王羿淳陷於錯誤，而依指示匯款如右所示。 ①110年10月3日21時08分37秒 ②110年10月3日21時10分39秒 ③110年10月4日00時02分08秒 ①9萬9,985元 ②2萬2,015元 ③6萬8,223元 附表一編號1所示元大銀行帳戶 ①110年10月3日 　21時13分33秒 ②110年10月3日 　21時14分21秒 ③110年10月3日 　21時15分10秒 ④110年10月3日 　21時16分00秒 ⑤110年10月3日 　21時16分41秒 ⑥110年10月3日 　21時17分25秒 ⑦110年10月3日 　21時42分31秒 ⑧110年10月4日 　00時10分00秒 ⑨110年10月4日 　00時11分05秒 ⑩110年10月4日 　00時12分13秒 ⑪110年10月4日   00時13分10秒 ①2萬元 ②2萬元 ③2萬元 ④2萬元 ⑤2萬元 ⑥2萬元 ⑦2,000元 ⑧2萬元 ⑨2萬元 ⑩2萬元 ⑪1萬元　 謝昇翰犯三人以上共同詐欺取財罪，處有期徒刑壹年貳月。 
附表三：
編號 被害人 相關證據名稱及其卷證出處 和解情形  1 謝純禎、 劉軍 （均有提告） 1、證人即告訴人謝純禎於警詢中之證述（見偵字卷第23至32頁）。 2、證人即告訴人劉軍於警詢中之證述（見偵字卷第33至35頁）。 3、內政部警政署反詐騙諮詢專線紀錄表（見偵字卷第69至73頁）。 4、新竹縣政府警察局橫山分局橫山派出所受理各類案件紀錄表、受(處)理案件證明單、陳報單（見偵字卷第75至83頁）。 5、LINE通訊軟體對話紀錄截圖（見偵字卷第53至64頁）。 6、元大商業銀行股份有限公司111年5月12日元銀字第1110007472號函暨其檢附之元大銀行帳戶客戶往來交易明細（見本院卷第115至119頁）。 7、郵局帳戶之客戶歷史交易清單（見偵字卷第51頁）。 8、監視器錄影畫面翻拍照片（見偵字卷第37至46頁）。 9、統一超商貨態查詢系統擷取畫面（見偵字卷第49頁）。　  被告與告訴人謝純禎、劉軍均已和解成立；被告當庭向告訴人2人道歉等節，有本院調解筆錄附卷可憑（見本院卷第111頁）  2 王羿淳 1、證人即被害人王羿淳於警詢中之證述（見偵字卷第157至163頁）。 2、內政部警政署反詐騙諮詢專線紀錄表（見偵字卷第165至167頁）。 3、臺南市政府警察局永康分局大灣派出所陳報單、受理各類案件紀錄表、受(處)理案件證明單、受理詐騙帳戶通報警示簡便格式表（見偵字卷第151至155頁、第169頁）。 4、通聯紀錄暨對話紀錄截圖（見偵字卷第187至189頁）。 5、存摺封面及內頁影本、跨行轉交易明細截圖、臺幣活存明細截圖（見偵字卷第179至183頁、第189頁、第191頁）。 6、元大商業銀行股份有限公司111年5月12日元銀字第1110007472號函暨其檢附之元大銀行帳戶客戶往來交易明細（見本院卷第115至119頁）。 未和解 
附錄本案所犯法條：
洗錢防制法第14條
有第二條各款所列洗錢行為者，處7年以下有期徒刑，併科新臺
幣5百萬元以下罰金。
前項之未遂犯罰之。
前二項情形，不得科以超過其特定犯罪所定最重本刑之刑。
中華民國刑法第339條之2
（違法由自動付款設備取得他人之物之處罰）
意圖為自己或第三人不法之所有，以不正方法由自動付款設備取
得他人之物者，處3年以下有期徒刑、拘役或30萬元以下罰金。
以前項方法得財產上不法之利益或使第三人得之者，亦同。
前二項之未遂犯罰之。
中華民國刑法第339條之4
犯第339條詐欺罪而有下列情形之一者，處1年以上7年以下有期
徒刑，得併科1百萬元以下罰金：
一、冒用政府機關或公務員名義犯之。
二、三人以上共同犯之。
三、以廣播電視、電子通訊、網際網路或其他媒體等傳播工具，
    對公眾散布而犯之。
前項之未遂犯罰之。